【裁判字號】    99,易,1556
【裁判日期】    990726
【裁判案由】    毒品危害防制條例
【裁判全文】
臺灣板橋地方法院刑事判決              99年度易字第1556號
公  訴  人  臺灣板橋地方法院檢察署檢察官
被      告  甲○○
上列被告因違反毒品危害防制條例案件，經檢察官提起公訴（99
年度毒偵字第4224號），被告於準備程序進行中先就被訴事實為
有罪之陳述，經告知簡式審判程序之旨，並聽取當事人之意見後
，本院合議庭裁定由受命法官獨任進行簡式審判程序，茲判決如
下：
    主  文
甲○○施用第二級毒品，累犯，處有期徒刑陸月，如易科罰金，
以新臺幣壹仟元折算壹日。
    事  實
一、甲○○曾違犯竊盜、贓物、毒品危害防制條例等案件；其中
    於民國（下同）88年間，因施用毒品案件，經臺灣雲林地方
    法院（起訴書誤載為「本院」）以88年度毒聲字第1385號刑
    事裁定送勒戒處所觀察、勒戒後，認無繼續施用毒品之傾向
    而執行完畢釋放出所，並由臺灣雲林地方法院檢察署檢察官
    以88年度毒偵字第391 號為不起訴處分確定；復於91年間，
    因施用毒品案件，經本院以91年度毒聲字第4213號刑事裁定
    送勒戒處所觀察、勒戒後，認無繼續施用毒品之傾向而於92
    年1 月13日執行完畢釋放出所，並由臺灣板橋地方法院檢察
    署檢察官以91年度毒偵字第4390號為不起訴處分確定；又於
    91年間，因竊盜案件，經本院以91年度板簡字第1521號刑事
    簡易判決處有期徒刑3 月，再上訴由本院以92年度簡上字第
    39號刑事判決撤銷改判有期徒刑2 年8 月確定；又於94年間
    ，因施用毒品案件，經本院以93年度訴字第1224號刑事判決
    判處有期徒刑8 月（施用第一級毒品部分）、3 月（施用第
    二級毒品部分），並定其應執行有期徒刑9 月確定；同年間
    ，另因贓物案件，經本院以93年度簡字第5891號刑事簡易判
    決處拘役20日確定；嗣上開4 罪刑除竊盜案件外，經本院以
    96年度聲減字第3038號刑事裁定各減為有期徒刑4 月、1 月
    又15日、拘役10日，並就有期徒刑部分與上開竊盜案件之徒
    刑合併定應執行刑為有期徒刑3 年，且與上開拘役刑接續執
    行，甫於96年8 月5 日因徒刑執行完畢出監（以上於本件構
    成累犯）。另於97年間，因持有第二級毒品案件，經臺灣桃
    園地方法院以97年度桃簡字第3191號刑事簡易判決處有期徒
    刑3 月確定；又於同年間，因施用第一級毒品案件，經本院
    以97年度訴字第4713號刑事判決處有期徒刑8 月確定，2 罪
    之徒刑經本院以98年度聲字第1640號刑事裁定定其應執行刑
    為有期徒刑9 月確定；又於98年間，因施用第一級毒品案件
    ，經本院以98年度訴字第1165號刑事判決處有期徒刑5 月確
    定，並與上開應執行刑（9 月）接續執行，自98年3 月16日
    起入監執行，迄99年4 月6 日因縮短刑期假釋出監，原定其
    縮刑期滿執行完畢日期為99年4 月23日。
二、詎甲○○猶不知悔改，明知甲基安非他命係毒品危害防制條
    例第2 條第2 項第2 款所定之第二級毒品，依法不得施用及
    持有，竟於上揭首次觀察勒戒執行完畢釋放後5 年內多次犯
    施用毒品罪而分別經觀察勒戒或法院判處罪刑確定後，另基
    於施用第二級毒品甲基安非他命之犯意，於99年4 月12日（
    起訴書誤載為「4 月14日14時21分為臺灣板橋地方法院檢察
    署觀護人採尿回溯96小時內之某時」），在臺北縣三峽鎮○
    ○路某處之友人家中（起訴書誤載為「不詳處所」），以將
    甲基安非他命置於玻璃球吸食器內再燃燒吸食所產生煙霧之
    方式，施用第二級毒品甲基安非他命1 次。嗣於99年4 月14
    日14時41分許（起訴書誤載為「21分許」），經臺灣板橋地
    方法院檢察署觀護人採集其尿液送驗，結果呈甲基安非他命
    類陽性反應，始知悉上情。
三、案經臺灣板橋地方法院檢察署觀護人室報請同署檢察官偵查
    起訴，再經本院合議庭裁定進行簡式審判程序審理。
    理  由
一、按本件被告甲○○所犯為死刑、無期徒刑、最輕本刑為3 年
    以上有期徒刑以外之罪，其於準備程序進行中先就被訴事實
    為有罪之陳述，經告知簡式審判程序之旨，並聽取公訴人、
    被告之意見後，本院合議庭認宜由受命法官獨任進行簡式審
    判程序，爰依刑事訴訟法第273 條之1 第1 項規定，裁定進
    行簡式審判程序，合先敘明。
二、經查：
  (一)上揭犯罪事實，業據被告甲○○於本院準備程序中、審理時
    坦承不諱，且其於99年4 月14日14時41分許，在臺北板橋地
    方法院檢察署所採集之尿液檢體，經送請臺灣尖端先進生技
    醫藥股份有限公司遞以EIA 酵素免疫分析法初驗、GC/MS 氣
    相層析質譜儀法複驗結果，確呈甲基安非他命陽性反應，有
    臺灣板橋地方法院檢察署受保護管束人（被告）尿液檢體監
    管紀錄表、施用毒品犯受保護管束人採尿報到編號表及臺灣
    尖端先進生技醫藥股份有限公司99年4 月28日所出具濫用藥
    物檢驗報告各1 紙在卷可稽，堪信被告上開自白確與事實相
    符。
  (二)按毒品危害防制條例於92年7 月9 日修正公布，自93年1 月
    9 日起生效施行，其中第20條、第23條將施用毒品之刑事處
    遇程序，區分為「初犯」及「5 年內再犯」、「5 年後再犯
    」，依其立法理由之說明：「初犯」，經觀察、勒戒或強制
    戒治後，應為不起訴處分或不付審理之裁定；經觀察、勒戒
    或強制戒治執行完畢釋放後，「5 年內再犯」者，因其再犯
    率甚高，原實施之觀察、勒戒及強制戒治既已無法收其實效
    ，爰依法追訴或裁定交付審理，至於經觀察、勒戒或強制戒
    治執行完畢釋放後，「5 年後再犯」者，前所實施之觀察、
    勒戒或強制戒治已足以遮斷其施用毒品之毒癮，為期自新及
    協助其斷除毒癮，仍適用「初犯」規定，先經觀察、勒戒或
    強制戒治之程序；從而依修正後之規定，僅限於「初犯」及
    「5 年後再犯」2 種情形，始應先經觀察、勒戒或強制戒治
    程序，倘被告於5 年內已再犯施用毒品案件，經依法追訴處
    罰，縱其第3 次（或第3 次以上）涉犯施用毒品案件之時間
    ，在其初犯經觀察、勒戒或強制戒治執行完畢釋放5 年以後
    ，仍不合於「5 年後再犯」之規定，且因已於「5 年內再犯
    」，顯見其再犯率甚高，原實施觀察、勒戒或強制戒治，無
    法收其實效，即應依該條例第10條處罰，有最高法院95年5
    月9 日95年度第7 次刑事庭會議決定意旨可資參照。本件被
    告於88年間，因施用毒品案件，經臺灣雲林地方法院以88年
    度毒聲字第1385號刑事裁定送勒戒處所觀察、勒戒後，認無
    繼續施用毒品之傾向而執行完畢釋放出所，並由臺灣雲林地
    方法院檢察署檢察官以88年度毒偵字第391 號為不起訴處分
    確定，復於91年間，因施用毒品案件，經本院以91年度毒聲
    字第4213號刑事裁定送勒戒處所觀察、勒戒，仍認無繼續施
    用毒品之傾向，而於92年1 月13日執行完畢釋放出所，並由
    臺灣板橋地方法院檢察署檢察官以91年度毒偵字第4390號為
    不起訴處分確定，復於94年間，因施用毒品案件，經本院以
    93年度訴字第1224號分別判處有期徒刑8 月（施用第一級毒
    品部分）、3 月（施用第二級毒品部分），並定其應執行有
    期徒刑9 月確定等節，有臺灣高等法院被告前案紀錄表1 份
    附卷可稽，足見被告於其首次觀察、勒戒執行完畢釋放後5
    年內，已多次犯施用毒品罪而分別經觀察勒戒或法院判處罪
    刑確定，就本件關於犯罪事實欄二所示之施用第二級毒品甲
    基安非他命部分而言，並不合於「5 年後再犯」之規定，且
    因已於「5 年內再犯」，顯見其再犯率甚高，原實施之強制
    戒治已無法收其實效，自應依毒品危害防制條例第10條規定
    處罰。綜上所述，本案事證已臻明確，被告犯行洵堪認。
三、查甲基安非他命屬毒品危害防制條例第2 條第2 項第2 款所
    定之第二級毒品，不得施用及持有，被告持以施用，核其所
    為，係犯毒品危害防制條例第10條第2 項之施用第二級毒品
    罪，其施用前持有第二級毒品甲基安非他命之低度行為，應
    為其施用之高度行為所吸收，不另論罪。又被告先前有如事
    實欄所載之前案有期徒刑科刑暨執行完畢情形，有臺灣高等
    法院被告前案紀錄表在卷可查，其於前案有期徒刑執行完畢
    後5 年內，故意再犯本案有期徒刑以上之罪，為累犯，應依
    刑法第47條第1 項規定加重其刑。爰審酌被告前經觀察、勒
    戒及刑之執行完畢後，猶另萌施用毒品犯意，再犯本罪，顯
    見其戒除毒癮之意志薄弱，且未衷心悛悔，漠視法令之禁制
    ，恣意濫用毒品，其行可訾，惟尚知坦承犯行，兼衡其施用
    毒品之種類、期間、次數、動機、目的、手段等一切情狀，
    量處如主文所示之刑，並諭知易科罰金知折算標準以資懲儆
    。另如事實欄所載之玻璃球吸食器，雖係被告持以犯本案所
    用之物，然非被告所有，業據被告於準備程序中陳述明確，
    且衡酌該物品並未扣案，亦無積極事證足以證明該物品目前
    仍然存在尚未滅失，爰不予宣告沒收，附此敘明。
據上論斷，應依刑事訴訟法第273 條之1 第1 項、第299 條第1
項前段，毒品危害防制條例第10條第2 項、第23條第2 項，刑法
第11條前段、第47條第1 項前段、第41條第1 項前段，判決如主
文。
本案經檢察官楊承翰到庭執行職務。
中    華    民    國    99    年    7     月    26    日
                  刑事第三庭  法  官  王屏夏
上列正本證明與原本無異。
如不服本判決，應於判決送達後10日內敘明上訴理由，向本院提
出上訴狀 (應附繕本) ，上訴於臺灣高等法院。其未敘述上訴理
由者，應於上訴期間屆滿後20日內向本院補提理由書「切勿逕送
上級法院」。
                              書記官  林進煌
中    華    民    國    99    年    7     月    26    日
附錄本案論罪科刑法條全文：
毒品危害防制條例第10條
施用第一級毒品者，處 6 月以上 5 年以下有期徒刑。
施用第二級毒品者，處 3 年以下有期徒刑。

司法院資訊處製作；財團法人民間司法改革基金會備份。
